【裁判字號】    99,訴,1258
【裁判日期】    991014
【裁判案由】    業務過失致死
【裁判全文】
臺灣高雄地方法院刑事判決              99年度訴字第1258號
公  訴  人  臺灣高雄地方法院檢察署檢察官
被      告  丙○○
選任辯護人  方春意律師
被      告  乙○○
上列被告因業務過失致死案件，經檢察官提起公訴（98年度偵字
第18484 號），本院依通常程序審理，因被告於準備程序進行中
就被訴事實為有罪之陳述，經告知簡式審判程序之旨，並聽取檢
察官及被告等意見後，經本院合議庭裁定由受命法官獨任進行簡
式審判程序，本院判決如下：
    主  文
丙○○犯業務過失致人於死罪，處有期徒刑陸月，如易科罰金，
以銀元參佰元即新臺幣玖佰元折算壹日，減為有期徒刑參月，如
易科罰金，以銀元參佰元即新臺幣玖佰元折算壹日。緩刑貳年。
乙○○犯業務過失致人於死罪，處有期徒刑陸月，如易科罰金，
以銀元參佰元即新臺幣玖佰元折算壹日，減為有期徒刑參月，如
易科罰金，以銀元參佰元即新臺幣玖佰元折算壹日。
    事  實
一、丙○○係高雄縣政府甲仙鄉公所（下稱甲仙鄉公所）約僱工
    程員，甲仙鄉公所於民國92年間辦理92年度擴大公共建設方
    案－擴大在地人參與土石流防治計劃有關泥巖地區水土保持
    工程之僱用在地人工作，自92年8 月間，僱用乙○○擔任位
    於高雄縣甲仙鄉臺20線50K+900 公尺處（臺南往甲仙方向）
    之百業泥巖蝕溝控制及週邊植生工程之現場工地班長，由乙
    ○○負責指揮工人至現場工地施工，並由丙○○負責該工程
    之設計與現場監工，皆係從事業務之人。丙○○與乙○○2
    人均應注意上述場地施工之工作條件是否妥當、提供之安全
    設備是否充足及為維護施工工人之安全，應施以安全衛生教
    育訓練等情形，以確保工程施工之順利與施工工人之安全，
    惟丙○○明知自92年9 月25日起至同年12月25日止受僱於甲
    仙鄉公所之工人曾宇煌，並未有工地施工經驗，竟仍未對乙
    ○○與曾宇煌等人辦理相關安全衛生教育訓練，且除提供安
    全帽外，並未供其他相關之安全設備。又曾煒煌與乙○○2
    人均應注意依構造物之物質、形狀、混凝土之強度、其測試
    結果、構造物上方之工作情形及當地氣候情況，確認構造物
    已達到安全強度之拆模時間，方得拆除範本等情，丙○○竟
    未盡到現場監工監督施工之義務，確保擋土牆施工之安全性
    ，於92年11月16日上午8 時許，由乙○○派遣曾宇煌前往上
    述工地，拆除同年月15日23時許始灌漿完畢之擋土牆板模，
    適因上述工地之擋土牆所灌之水泥當未凝固，而曾宇煌因施
    工經驗不足，於拆除範本支撐及角木時，未分段拆除及拆除
    後回填前未加以適當支撐，致該段擋土牆無法支撐自身重量
    而斷裂倒塌，導致曾宇煌遭擋土牆意外擊傷致死。
二、案經被害人曾宇煌之父丁○○訴請臺灣高雄地方法院檢察署
    檢察官偵查起訴。
    理  由
一、本件被告所犯係死刑、無期徒刑、最輕本刑為3 年以上有期
    徒刑以外之罪，其於準備程序進行中，就被訴事實為有罪之
    陳述，經本院告知簡式審判程序之旨，並聽取當事人之意見
    後，認無不得或不宜改依簡式審判程序進行之情形，爰依刑
    事訴訟法第273 條之1 第1 項規定，裁定本件改行簡式審判
    程序，合先敘明。
二、上開犯罪事實，業據被告丙○○、乙○○2 人於本院審理中
    坦承不諱（見本院訴字卷第40頁、第49頁、第53頁），核與
    證人陳義榮、黃永枝、賴坤義於警詢及檢察事務官詢問時之
    證述，及證人丁○○於警詢及偵查中之證述相符，並有工地
    意外事故現場照片4 張、工地意外死亡法醫相驗照片4 張、
    行政院農業委員會水土保持局92年8 月11日水保保字第
    0921840340號函、台灣高雄地方法院檢察署相驗屍體證明書
    、勘驗筆錄、台灣高雄地方法院檢察署鑑定驗斷書、台灣高
    雄地方法院檢察署檢察官相驗報告書、高雄縣甲仙鄉公所98
    年4 月15日甲鄉建字第0980003134號函、勞務契約書、行政
    院勞工委員會南區勞動檢查所98年5 月19日勞南檢營字第
    0981005292號函、災害檢查初步報告書、罹災處全貌照片、
    、高雄縣甲仙鄉公所99年6 月4 日甲鄉行字第0990004817號
    函、高雄縣政府92年7 月31日府農保字第0920136523號函、
    擴大公共建設方案- 擴大在地人參與土石流防制計畫工程明
    細表、泥岩地區水土保持處理預定工程明細表、甲仙鄉公所
    財經課簽呈各1 份、高雄縣甲仙鄉公所財物採購契約4 份、
    乙○○之勞務契約書、切結書、田寮巷植生工程、擴大公共
    建設土石流崩塌地雇用在地人名冊、92年度林務局辦理土石
    流及崩塌地水土保持處理雇用在地人名冊（四林班）、92年
    度林務局辦理土石流及崩塌地水土保持處理雇用在地人名冊
    （32林班地、白雲寺）各1 份、工資印領單8 份、行政院農
    業委員會水土保持局99年7 月9 日水保治字第0991885393號
    函、行政院勞工委員會99年8 月2 日勞安1 字第0990146077
    號函各1 份，附卷可稽，足認被告丙○○、乙○○2 人之自
    白與事實相符，被告丙○○、乙○○2 人犯行，洵堪認定，
    應依法論科。
三、被告丙○○、乙○○2 人為上開行為後，刑法業於94年2 月
    2 日修正公布部分條文，並於95年7 月1 日施行。依修正後
    刑法第2 條第1 項規定：「行為後法律有變更者，適用行為
    時之法律。但行為後之法律有利於行為人者，適用最有利於
    行為人之法律。」，又比較新舊法時，應就罪刑有關之共犯
    、牽連犯、連續犯、有無累犯加重、自首減輕暨其他法定加
    減原因與加減例等一切情形，綜其全部罪刑之結果而為比較
    ，最高法院95年度第8 次刑庭會議決議可資參照。被告行為
    後，刑法施行法第1 條之1 於95年6 月14日以華總一義字第
    09500035181 號令修正公布增訂。修正增訂之刑法施行法第
    1 條之1 規定「中華民國94年1 月7 日刑法修正施行後（按
    指95年7 月1 日），刑法分則編所定罰金之貨幣單位為新台
    幣。94年1 月7 日刑法修正時，刑法分則編未修正之條文定
    有罰金刑者，自94年1 月7 日刑法修正施行後，就其所定數
    額提高為30倍。但72年6 月26日到94年1 月7 日新增或修正
    之條文，就其所定數額提高為3倍 。」是本件被告所犯刑法
    第276 條第2 項之法定刑有罰金刑，且為94年1 月7 日刑法
    修正時，刑法分則編未修正之條文定有罰金刑者；於刑法施
    行法第1 條之1 修正增訂前，其貨幣單位為銀元，罰金刑之
    提高標準應適用罰金罰鍰提高標準條例第1 條之規定「依法
    律應處罰金、罰鍰者，就其原定數額得提高為2 倍至10 倍
    。」，而再依現行法規所定貨幣單位折算新臺幣條例第2條
    規定「現行法規所定金額之貨幣單位為圓、銀元或元者，以
    新臺幣元之3 倍折算之。」如換算為新台幣，適用上開修正
    後刑法施行法第1 條之1 規定提高30倍，比較新舊法適用之
    結果，其關於法定刑為罰金部分之提高標準，新舊法均無不
    利之情形。惟被告行為後，刑法第33條第5 款修正規定「罰
    金：新臺幣1,000 元以上，以100 元計算之」，與修正前刑
    法第33條第5 款規定「罰金：1 元以上」不同，比較新舊法
    結果，以修正前刑法較有利於被告。本件被告就上開罪刑應
    整體適用對被告較有利之修正前刑法。又依修正前刑法第41
    條第1 項前段，修正前罰金罰鍰提高標準條例第2 條，現行
    法規所定貨幣單位折算新台幣條例第2 條，被告2 人行為時
    之易科罰金折算標準，以銀元300 元計算，即新臺幣900 元
    折算為一日。依修正後之刑法第41條第1 項前段，易科罰金
    之折算標準則為新臺幣1000元、2000元或3000元折算一日。
    比較修正前後之易科罰金折算標準，以修正前之規定，較有
    利於被告。易科罰金部分亦應適用修正前刑法（參照最高法
    院95年第8 次刑事庭會議決議）。
四、核被告丙○○、乙○○2 人所為，均係犯刑法第276 條第2
    項之業務過失致人於死罪。爰審酌被告丙○○、乙○○2 人
    ，因其2 人各自之業務，本應注意上述之工地之各項安全措
    施，防範工地人員陷於危險之工作環境，竟疏未注意，而造
    成被害人曾宇煌死亡此一無法彌補之後果，然被告丙○○、
    乙○○2 人，犯後均坦承犯行，另被告丙○○已與被害人家
    屬達成和解，有和解書1 份可佐，及其2 人個別之智識程度
    、生活狀況等一切情狀，分別量處如主文所示之刑，並諭知
    易科罰金之折算標準。又被告丙○○、乙○○2 人上開犯罪
    行為，均係在96年4 月24日前，合於中華民國九十六年罪犯
    減刑條例所定得予減刑之規定，應依同條例第2 條第1 項第
    3 款之規定，各減其刑為二分之一，並諭知易科罰金之折算
    標準。再被告丙○○行為後，刑法第74條緩刑之規定，雖經
    修正，惟此非刑罰法律變更，關於行為人是否符合緩刑要件
    ，其判斷標準，應以裁判時法律為依據。查被告丙○○前未
    曾受有期徒刑以上刑之宣告，有臺灣高等法院被告前案紀錄
    表1 份在卷可稽，其因疏失偶罹刑典，犯後已知錯坦承犯行
    ，深表悔意，並與被害人家屬達成和解，有和解書1 份附卷
    可參，堪認被告丙○○此次犯行，經此偵、審程序及上開刑
    之宣告後，應知所警惕而信無再犯之虞，本院認上開對其所
    宣告之刑，以暫不執行其刑為當，爰依刑法第74條第1 項第
    1 款之規定，併予宣告緩刑2 年，以啟自新。至公訴意旨雖
    認：被告乙○○犯後坦承犯行，深知悔悟，而請求量處適當
    之刑並宣告緩刑2 年云云。惟被告乙○○前因違反公職人員
    選舉罷免法案件經臺灣高等法院高雄分院判處有期徒刑4 月
    ，於95年12月13日易科罰金執行完畢，有臺灣高等法院被告
    前案紀錄表1 份，附卷可參，是公訴意旨請求對被告乙○○
    宣告緩刑部分，尚有未當，併為說明。
據上論斷，應依刑事訴訟法第299 條第1 項前段，第273 條之1
第1 項，刑法276 條第2 項、第2 條第1 項、第74條第1 項第1
款，修正前刑法第41條第1 項前段，刑法施行法第1 條之1 ，廢
止前罰金罰鍰提高標準條例第2 條，中華民國九十六年年罪犯減
刑條例第2 條第1 項第3 款、第7 條、第9 條，判決如主文。
本案經檢察官甲○○到庭執行職務。
中    華    民    國    99    年    10    月    14    日
                  刑事第二庭    法  官  施盈志
以上正本證明與原本無異。
如不服本判決應於收受送達後10日內向本院提出上訴書狀，並應
敘述具體理由；如未敘述上訴理由者，應於上訴期間屆滿後20日
內向本院補提理由書（均須按他造當事人之人數附繕本）「切勿
逕送上級法院」。
中    華    民    國    99    年    10    月    14    日
                                書記官  林雅婷
附錄本判決論罪之法條：
中華民國刑法第276條第2項
從事業務之人，因業務上之過失犯前項之罪者，處 5 年以下有
期徒刑或拘役，得併科 3 千元以下罰金。

司法院資訊處製作；財團法人民間司法改革基金會備份。
